【裁判字號】    99,易,258
【裁判日期】    990603
【裁判案由】    詐欺等
【裁判全文】
臺灣板橋地方法院刑事判決               99年度易字第258號
公  訴  人  臺灣板橋地方法院檢察署檢察官
被      告  乙○○
選任辯護人  郭學廉  律師
被      告  庚○○
被      告  己○○
選任辯護人  黃勝文  律師
            彭珮瑄  律師
上列被告因詐欺等案件，經檢察官提起公訴（98年度偵續二字第
7 號），本院判決如下：
    主  文
乙○○意圖為第三人不法之所有，以恐嚇使人將本人之物交付，
處有期徒刑壹年貳月。減為有期徒刑柒月。
庚○○、己○○均無罪。
    事  實
一、乙○○任職設於台北縣三峽鎮○○路38號2 樓之德倫開發企
    業股份有限公司經收帳款營業部三峽辦事處（下稱「德倫公
    司三峽辦事處」）經理，負責催收欠款及將催討取得之欠款
    轉交債權人。緣戊○○於民國84年、85年間積欠丙○○款項
    ，而由其夫庚○○（原名謝文康）於86年1 月20日簽發面額
    共計新台幣（下同）950 萬元之支票17紙以為清償及面額共
    計約100 萬元之本票作為擔保，惟屆期不獲兌現，丙○○遂
    訴請庚○○返還借款，並經臺灣高等法院臺中分院判決庚○○應給付丙○○975 萬元及自88年3 月4 日起至清償日止按
    年息百分之5 計算之利息，並於92年7 月10日確定，惟仍未
    據庚○○或戊○○清償。丙○○為追討上開款項，遂全權委
    由其前夫辛○○（原名鍾文興）處理相關事宜。辛○○於93
    年12月初透過其同鄉己○○之介紹結識乙○○，因而委託乙○○所任職之德倫公司向戊○○、庚○○催討上述債權，並
    由乙○○負責執行催討債權事宜。乙○○遂於94年3 月1 日
    至3 日間某時，邀同庚○○前往位在臺北縣三峽鎮○○路38
    號2 樓之德倫公司三峽辦事處洽談還款事宜，並與庚○○就
    上開欠款達成以300 萬元清償之協定後，復於94年3 月3 日
    上午約辛○○前來德倫公司三峽辦事處洽商庚○○還款之事
    ，辛○○遂於同日下午1 時30分許，偕友人甲○○、己○○
    暨同行二名年籍姓名不詳友人，在臺北縣板橋市○○路與文
    化路口某咖啡廳碰面後，隨後五人即駕車同往德倫公司三峽
    辦事處與乙○○見面，而庚○○、戊○○亦到場協商還款之
    事。
二、詎辛○○要求庚○○、戊○○以其女名下之車輛抵償上開債
    務，遂偕己○○（另為無罪判決）暨同行之二名年籍姓名不
    詳友人，與乙○○、庚○○（另為無罪判決）、戊○○一同
    前往三峽鎮山區某「黃館主」住處繼續協商，其間庚○○、
    戊○○又與辛○○發生口角，辛○○突聞「砰、砰」聲響，
    又見庚○○腿部沾有紅色液體痕跡，認庚○○遭該二名年籍
    姓名不詳友人開槍，乙○○見有機可乘，安排辛○○、甲○○、己○○暨同行二名不詳姓名友人逃離現場，先行前往臺
    北縣樹林市○○街○ 段122 號某ＫＴＶ包廂等候，己○○暨
    同行二名不詳姓名友人抵達後即先行離去。至同日晚間7 時
    30分許，乙○○前往上述ＫＴＶ會客室與辛○○會面，竟基
    於恐嚇之犯意，對辛○○恫稱：「是你帶己○○去開槍的，
    如不寫空白清償證明，就無法解決事情」等語，致生危害於
    辛○○之安全。辛○○則以其非債權人，應由丙○○本人簽
    署清償證明書搪塞拖延，並撥打電話向丙○○求助，乙○○
    遂又基於恐嚇取財之犯意，於電話中向有權製作清償證明書
    之丙○○恫稱：「今天就是要簽，不簽的話，辛○○如何回
    去」等語，使丙○○心生畏懼，與乙○○約定於同日晚間11
    時許，在臺中市○○路、大雅路口之「老主顧檳榔攤」見面
    ，乙○○遂命德倫公司員工周孫成、陳家慶陪同辛○○前往
    臺中上址，並將一式三份之空白聲明清償證明書交予丙○○
    ，丙○○始簽署上開清償證明書並交付之。
三、案經辛○○、丙○○訴由臺灣臺中地方法院檢察署檢察官偵
    查後呈請臺灣高等法院檢察署核轉臺灣板橋地方法院檢察署
    檢察官偵查起訴。
    理  由
甲、有罪部分：
壹、程序方面
一、證據能力部分：共同被告己○○於偵查中所為供述，及證人
    即告訴人辛○○、證人甲○○於偵查中具結所為證言，業經
    被告乙○○、己○○於本院準備程序中分別抗辯屬審判外之
    陳述而無證據能力云云。然按：
  (一)被告以外之人於偵查中向檢察官所為之陳述，除顯有不可信
    之情況者外，得為證據，刑事訴訟法第159 條之1 第2 項定
    有明文。查證人即告訴人辛○○、證人甲○○於偵查中既係
    以證人身份陳述，且均經檢察官告以具結義務及偽證處罰後
    命之朗讀結文具結，乃於負擔偽證罪處罰之心理下證述，並
    以具結擔保其供述真實性，復無受其他不當外力干擾情形，
    可信性極高，本院審酌上開各該證人於偵查中具結證述之際
    ，其外部附隨之環境或條件並無不當，是依上說明，其於偵
    查中所為證言具有證據能力，而得為證據。
  (二)再按刑事訴訟法第159 條第1 項規定所指「被告以外之人」
    ，包括共同被告、共犯、被害人、告訴（發）人等在內。共
    同被告對於其他共同被告之案件而言，為被告以外之第三人
    ，本質上屬於證人，故法院就被告之案件對其他共同被告或
    與被告有共犯關係之人為調查，應依人證之調查程序，傳喚
    該具證人適格之共同被告或共犯到場，使令具結，命其立於
    證人之地位而為陳述，並通知被告及其辯護人，使有行使詰
    問該證人之共同被告或共犯現在與先前陳述之瑕疵的機會，
    以確保其詰問權，並藉以發現實體真實。除客觀上有不能受
    詰問之情形，或被告及其辯護人放棄其詰問權者，或另有傳
    聞證據仍得例外採證之情形之外，如未踐行此一訴訟程序，
    該共同被告或共犯於審判外所為之陳述，即無容許得作為證
    據之餘地。最高法院著有95年度台上字第3401號判決要旨可
    參。查本件共同被告己○○於偵查中所為陳述，對共同被告
    乙○○而言屬審判外之陳述，不具證據能力。
  (三)本判決其餘引用被告以外之人於審判外之陳述（包含書面陳
    述），於本院準備程式及審理時，均經被告及辯護人表示無
    意見而不予爭執，且迄至言詞辯論終結前亦未再聲明異議，
    本院審酌上開證據資料製作時之情況，尚無違法不當及證明
    力明顯過低之瑕疵之情形，依刑事訴訟法第159 條之5 第2
    項規定，認例外均具有證據能力；本院並於審判期日依法進
    行證據之調查、辯論，當事人於訴訟上程式權利，已受保障
    ，合先敘明。
二、有關被告乙○○辯稱，本件起訴犯罪事實與臺灣高等法院98
    年度上易字第1015號確定判決所認定之犯罪事實，具有牽連
    犯之裁判上一罪關係，應為免訴判決云云。惟按最高法院92
    年度台上字第2346號判決見解認為，「刑法第五十五條之牽
    連犯，係指行為者意念中祇欲犯某罪，而其實施犯罪之方法
    ，或其實施犯罪之結果，觸犯行為人目的行為以外之其他罪
    名而言。牽連犯的數行為間，有無方法或結果行為與目的行
    為之牽連關係存在，不得純以行為人主觀的犯意為準，應參
    酌行為時客觀的事實以為決定，即數行為之間，其犯意應連
    貫外，如在客觀上認其方法或結果行為，與犯罪之目的行為
    ，有不可分離之直接密切關係，即為牽連犯」。亦即，刑法
    修正前第五十五條所謂之牽連犯，必須以犯一罪之方法行為
    犯他罪，或以犯一罪之結果行為犯他罪，方有牽連關係之可
    言。最高法院亦著有97年度台上字第4626號判決見解可參。
    經查：被告添財固因侵占案件經臺灣高法院以98年度上易字
    第1015號判處有期徒刑1 年，減為有期徒刑6 月，如易科罰
    金以銀元300 元即新台幣900 元折算1 日，於98年8 月13日
    確定，此有該案刑事判決書電腦列印本（本院卷第156 頁以
    下）及臺灣高等法院被告前案紀錄表各1 件在卷可查。而上
    開判決係認定被告乙○○之犯罪事實為：「94年3 月4 日上
    午庚○○至德倫公司，乙○○吩咐公司員工劉舜如攜丙○○
    簽名之聲明債務清償證明書，乘坐庚○○駕駛之車輛，前往
    台中縣外埔鄉○○路357 號接載庚○○之父母，一同前往台
    中縣大甲鎮土地銀行大甲分行，提領其八嬸謝施美珠帳戶現
    金300 萬元後，先將庚○○之父母載送回家，庚○○即載劉
    舜如，攜300 萬元回德倫公司三峽辦事處，將300 萬元交予
    乙○○，詎乙○○收受承辦案件回收之欠款300 萬元，扣除
    公司依當初委託切結書約定，可收取所回收欠款百分之50即
    佣金150 萬元，餘150 萬元，竟意圖為自己不法所有，並未
    將款項交給辛○○而全數侵占入己」等語。由上開犯罪事實
    ，顯見被告乙○○係於回收庚○○所交付之300 萬元欠款後
    始萌生意圖為自己不法所有之侵占犯意，將扣除佣金後之
    150 萬元侵占入己。此與本院前揭認定之犯罪事實，亦即被
    告乙○○恐嚇辛○○、丙○○，使丙○○心生畏懼而簽署並
    交付清償證明書等情，可觀上並無任何方法結果之牽連關係
    可言，被告乙○○於本案之犯罪目的無非在於取得丙○○所
    簽署之清償證明書，而取得清償證明書後，充其量僅係為庚○○之債務得以因清償而消滅，至於被告乙○○是否依其與
    辛○○間之約定將庚○○所交付款項轉交辛○○，則屬另行
    起意之範圍，二者間顯不具有不可分離之直接密切關係，自
    非可論以牽連犯。既然本案與前開判決確定之犯罪事實並無
    牽連犯之裁判上一罪關係，本件起訴尚非前述確定判決效力
    所及，被告乙○○所辯應判決免訴云云，並非可採。
貳、實體方面
一、訊據被告乙○○固不否認於94年3 月3 日晚間11時許命德倫
    公司員工周孫成、陳家慶陪同辛○○前往臺中大雅路、漢口
    路「老主顧檳榔攤」，將空白之聲明清償證明書交給丙○○
    簽名，惟辯稱當時已與告訴人辛○○談妥同意庚○○以300
    萬元清償和解，未向辛○○恫稱庚○○中槍之事，亦未與告
    訴人丙○○講過電話或說恐嚇的言詞云云。經查：
  (一)證人即告訴人辛○○於本院審理中證稱：「晚上7 時許，乙○○的小弟要我去他們ＫＴＶ的會客室跟我說，『今天這件
    事情要解決，沒有解決不行』，本來要我簽立清償證明書給
    他們，我怕我不能走，所以就說那是丙○○的債權，要丙○○簽名，找藉口想要離開，我打電話給丙○○，丙○○表示
    不願意簽，過一會兒，乙○○說如果今天不簽就無法回去，
    我又打電話向丙○○求救，告訴她如果不簽的話我就不能離
    開。丙○○後來好像有去問律師，才同意先簽給乙○○，讓
    我回去。我跟丙○○講電話的時候，乙○○有把電話搶過去
    ，談話內容要問丙○○才知道，乙○○有說如果事情沒辦法
    解決，辛○○無法回去，他們講好以後，乙○○就找他的小
    弟拿空白清償證明書跟我一起回臺中」、「我有告訴丙○○
    說庚○○中槍，對方說要寫清償證明書跟他們談判，用這件
    事情當做條件」、「乙○○是說已經委託他，又找人來開槍
    ，會帶給他很大的麻煩，所以事情不解決不可以」等語（見
    本院卷第112 頁、第114 頁正面、第116 頁背面）。而證人
    丙○○於本院審理中則具結證稱：「94年3 月3 日晚間7 時
    許，我有接到辛○○的電話，他打電話來很緊張，說出事了
    ，表示庚○○中槍，要我簽清償證明書，我說不願意簽，電
    話就掛斷了。我很緊張就打電話請教律師，律師也說不能簽
    。之後辛○○又打電話來要我簽清償證明書，他說沒有簽的
    話就沒辦法回來，後來有一位自稱王經理的人把電話搶過去
    ，說『如果不簽的話，辛○○要如何回去』，口氣很兇，但
    我還是不願意簽。後來我有打電話問律師說對方要求一定要
    簽，不然辛○○無法回來，律師就說不然先簽給他，我是顧
    慮到辛○○的安全。當天晚上11點多，我帶我女兒到『老主
    顧檳榔攤』，進到裡面辛○○旁邊有好幾個男子很兇，．．
    ．要我簽空白的清償證明書三張，我很害怕才簽的。叫我簽
    的人就把三張空白清償證明書拿走，我不知道那人是誰，我
    一簽完對方就叫我走了」等語（見本院卷第118 頁背面至第
    119 頁）。由證人辛○○、丙○○於本院審理中所述情節，
    復與其二人於偵查中具結所述相符以觀，足見被告乙○○確
    以庚○○中槍之事亟待解決、如不解決辛○○無法回去等將
    來不利之惡害告知辛○○、丙○○，使辛○○、丙○○心生
    畏懼，而由丙○○同意簽署清償證明書並交付予乙○○。
  (二)而證人甲○○於本院審理中雖具結證稱：「我跟辛○○前往
    一間ＫＴＶ，後來辛○○就跟一個公司老闆進去辦公室聊，
    我在包廂內坐著，不知道他們說話的內容。後來辛○○跟我
    搭乘一部休旅車回臺中，車內的人跟辛○○私下講話的內容
    我沒有注意」等語（見本院卷第122 頁、第123 頁正面）；
    然於偵查中曾具結證稱：「大概傍晚左右，我們回到板橋文
    化路的咖啡廳，過了約半個小時，王經理（指乙○○）就帶
    了一、二個小弟過來，王經理跟辛○○私下談事情，我沒有
    聽到說何事，後來王經理就請小弟帶我跟辛○○去一家ＫＴ
    Ｖ，王經理有幫我們叫小姐、小弟一起喝啤酒唱歌，過了半
    個多小時，一名小弟叫辛○○出去，我繼續留在包廂內，又
    過了約半小時，辛○○進來說我們回去，是搭乘王經理小弟
    開的車回臺中，辛○○的車是由另一名小弟駕駛。在車上我
    與辛○○及王經理的小弟有聊天，辛○○說回去要簽一張清
    償債務的協議書，至於他是否自願簽署我不知道，我在車內
    沒有聽到小弟有說脅迫辛○○的話。在ＫＴＶ時王經理有叫
    小弟看管我們不能打電話」等語（見丁○95年偵字第16590
    號卷第14頁）。由證人甲○○所言，足見被告乙○○邀約證
    人辛○○在上述ＫＴＶ會客室洽商系爭債務清償事宜，而使
    證人辛○○無法立即返回臺中，足見證人丙○○所述被告乙○○恫稱「如今天不簽辛○○要如何回去」等語非虛。
  (三)此外，並有告訴人辛○○即被告庚○○分別提出之「聲明債
    務清償證明書」各1 件在卷可查（見丁○94年他字第3963號
    卷第6 頁、中檢94年發查字第1608號卷第52頁）。由上開二
    份文件上「丙○○」之字跡，及住址、身分證字號等字體均
    十分相似，且在「丙○○」簽名下方均蓋有指印，顯非複寫
    或影印而來，足見證人丙○○指述其簽署空白清償證明書一
    式三份乙節亦非虛構。綜上，被告乙○○利用告訴人辛○○
    認庚○○中槍之機會進而恫稱如不解決要如何回去，使丙○○交付空白清償證明書一式三份，事證明確，應堪認定。
二、論罪科刑部分
  (一)本件新舊法比較適用：
    查被告乙○○行為後，94年2 月2 日修正公布之刑法業於95
    年7 月1 日施行。按行為後法律有變更者，適用行為時之法
    律，但行為後之法律有利於行為人者，適用最有利於行為人
    之法律，現行刑法第2 條第1 項訂有明文。而刑法第346 條
    第1 項之恐嚇取財罪，其法定刑得併科銀元一千元以下罰金
    ，依被告行為時之修正前刑法第33條第5 款規定：「主刑之
    種類如左：五、罰金：一元以上」及當時有效之罰金罰鍰提
    高標準條例第1 條前段規定，換算新台幣後，最低額為新台
    幣30元。惟被告行為後，修正刑法第33條第5款 規定：「主
    刑之種類如下：五、罰金：新台幣一千元以上，以百元計算
    之」。經比較修正前後關於科處罰金刑之最低刑度規定，自
    應以被告行為時之修正前刑法較有利於被告。又刑法第55條
    有關牽連犯之規定，被告行為時之修正前刑法第55條後段規
    定：「犯一罪而其方法或結果之行為犯他罪名，從一重處斷
    」，惟同上時日，已刪除牽連犯之規定，此刪除雖非犯罪構
    成要件之變更，但顯已影響行為人刑罰之法律效果，自屬法
    律有變更，而現行刑法既無牽連犯得論以裁判上一罪之情形
    ，則被告所犯之數罪，應按其具體情形而可能論以數罪併罰
    ，是比較修正前、後刑法之規定，以適用被告行為時之修正
    前刑法論以牽連犯從一重處斷之規定，較有利於被告。
  (二)又按「刑法第三百四十六條第一項之恐嚇取財罪，與同法第
    三百三十九條第一項之詐欺取財罪，二者之區別，在於前者
    係施用使人心生畏怖之恐嚇手段，致被害人心生畏懼，明知
    不應交付財物而交付，後者則係施用詐術手段，使人陷於錯
    誤，誤信為應交付財物而交付。惟上開之恐嚇手段，常以虛
    假之事實為內容，故有時亦不免含有詐欺之性質，倘含有詐
    欺性之恐嚇取財行為，足使人心生畏懼時，自應僅論以高度
    之恐嚇取財罪，殊無再適用詐欺取財罪之餘地」。最高法院
    著有84年度台上字第1993號判決見解可資參照。是核被告乙○○以辛○○所誤信之「庚○○中槍」之事恫嚇辛○○、丙○○「如不出具清償證明即無法解決此事」，固含有詐欺性
    質，惟仍足使人心生畏懼，是核被告乙○○所為，係犯刑法
    第346 條第1 項、第305 條之罪。公訴意旨認被告乙○○係
    犯刑法第339 條第2 項之詐欺得利罪，尚有誤會。然此二者
    社會基本事實同一，爰予變更起訴法條。而被告乙○○對告
    訴人辛○○所為「是你帶己○○去開槍的，若不寫空白清償
    證明就無法解決事情」等恐嚇行為，乃與上述恐嚇取財犯行
    構成手段目的之牽連犯之裁判上一罪關係，應從一重論以刑
    法第346 條第1 項之恐嚇取財罪。爰審酌被告乙○○之素行
    、智識程度，與其任職德倫公司而受辛○○委託向庚○○、
    戊○○索討債務，為促成和解而為本件恐嚇取財犯行等犯罪
    動機、目的、手段，與其取得清償證明書已交付庚○○作為
    清償憑證等告訴人所受損害程度，暨被告乙○○犯罪後否認
    犯行之態度等一切情狀，量處如主文所示之刑。末查，被告
    乙○○為本案犯行之時間係在96年4 月24日以前，爰依中華
    民國九十六年罪犯減刑條例第2 條第1 項第3 款規定，減其
    宣告刑二分之一如主文所示。
乙、無罪部分
一、公訴意旨略以：被告庚○○、己○○及被告乙○○（經本院
    判決有罪如前述）與真實姓名年籍不詳綽號「館主」、自稱
    「黃大剛」之成年男子，基於意圖為自己不法所有之犯意聯
    絡，由乙○○於94年3 月1 日打電話向辛○○偽稱：庚○○
    委託「館主」出面洽談債務糾紛，因認積欠款項未達2,162
    萬元，要求於94 年3月3 日對帳云云，嗣於94年3 月3 日下
    午1 時30分許，辛○○偕同友人甲○○，前往臺北縣板橋市
    ○○路與文化路口之某咖啡廳，與己○○及同行二名友人碰
    面，五人隨即驅車前往臺北縣三峽鎮○○路38號2 樓之德倫
    公司與乙○○見面，並一同前往「館主」位在臺北縣三峽鎮
    某處山上之住所，除甲○○外，其餘之人則進入屋內與「館
    主」、庚○○及其妻戊○○會面，談判期間，庚○○假以態
    度惡劣，而與己○○同行之人引發口角，其等於製造「砰、
    砰」聲響後，即由庚○○佯裝中槍並呼喊：「我中槍了」云
    云，使辛○○誤信為真，而依乙○○之安排，與甲○○、己○○及同行二名友人先行逃離現場並前往上開咖啡廳靜候消
    息，乙○○與同行共五人亦於10分鐘後抵達，並載同辛○○
    、甲○○前至臺北縣樹林市○○街○ 段122 號之KTV ，由德
    倫公司周孫成、陳家慶及劉舜如陪同前往，嗣於同日晚間7
    時30分許，乙○○竟基於恐嚇之犯意將辛○○帶往KTV 會客
    室內，恫稱：是你帶己○○去開槍的，若不寫空白清償證明
    ，就無法解決事情等詞，使辛○○心生畏懼，撥電話至臺中
    向丙○○求助，乙○○復承前揭恐嚇犯意向丙○○嚇稱：今
    天就是要簽，不簽的話，辛○○如何回去等語，乙○○則將
    制式之空白聲明清償證明書交與員工周孫成，派遣周孫成及
    陳家慶陪同辛○○及甲○○2 人前往台中以取得丙○○之簽
    名，丙○○因見事態嚴重，遂同日晚間11時許，與周孫成、
    陳家慶及辛○○等人相約在臺中市○○路與大雅路口「老主
    顧檳榔攤」，簽立周孫成提出之一式三份之空白聲明清償證
    明書後，始離開。嗣於同月11日，辛○○收到德倫公司傳真
    丙○○日前簽立之聲明清償證明書（其上添載「壹佰」萬元
    整達成和解之全部、「黃大剛全權處理」及見證人資料）後
    ，電詢戊○○，然戊○○表示業已支付300 萬元和解金，並
    取得丙○○簽立之清償證明書（其上載有參佰萬元整達成和
    解），辛○○發覺有異，復電洽乙○○為何未收到款項及和
    解金額不一等節，惟乙○○推稱不知情，表示是由「館主」
    及「黃大剛」處理云云，辛○○方知被告庚○○、己○○及
    乙○○三人共同謀議製造假槍擊事件，藉機恫嚇辛○○、告
    訴人丙○○簽立空白清償證明書，供渠等行「假和解」，以
    便免除被告庚○○對丙○○之債務。因認被告己○○、庚○○亦涉犯刑法第339 條第2 項之詐欺得利罪嫌云云。
二、按犯罪事實應依證據認定之，無證據不得認定犯罪事實；又
    不能證明被告犯罪者，應諭知無罪之判決，刑事訴訟法第15
    4 條第2 項、第301 條第1 項分別定有明文。又認定不利於
    被告之事實，須依積極證據，茍積極證據不足為不利於被告
    事實之認定時，即應為有利於被告之認定，更不必有何有利
    之證據；且刑事訴訟法上所謂認定犯罪事實之積極證據，係
    指適合於被告犯罪事實之認定之積極證據而言，雖不以直接
    證據為限，間接證據亦包括在內，然而無論直接或間接證據
    ，其為訴訟上之證明，須於通常一般之人均不致有所懷疑，
    而得確信其為真實之程度者，始得據為有罪之認定，倘其證
    明尚未達到此一程度，而有合理之懷疑存在時，自不能以推
    測或擬制之方法，以為有罪裁判之基礎。此觀之最高法院所
    著30年上字第816 號、29年上字第3105號、76年台上字第49
    86號、40年台上字第86號等判例意旨甚明。
三、經查：
  (一)證人即被告庚○○之妻戊○○於本院審理中具結證稱：「我
    們是先到德倫公司那裡談還錢的事情，對方說要扣車，我說
    車子是我大女兒的，後來談妥車子給我們，並以300 萬元和
    解」、「去三峽山區『黃館主』那裡，是要去看我女兒的那
    台車，之前乙○○來的時候有說是丙○○委託他們討債，要
    我們過去談，我們是開那部車過去，乙○○說要扣車，後來
    談好，我們表示要看車，乙○○說車子在三峽『黃館主』那
    裡，我們才過去那裡看車」、「乙○○說我們錢給他，他就
    會把清償證明書含支票、本票等給我們，要我們這兩天立刻
    給他。因為辛○○他們委託德倫公司，債權的正本資料也都
    放在德倫公司，所以要透過乙○○還錢給辛○○」等語（見
    本院卷第144 頁背面、第145 頁）。而證人戊○○所述情節
    ，亦有被告庚○○於偵查中所提出之留置合約1 紙為據（見
    98偵續二字第61頁）。而被告庚○○之女謝雅婷亦於94年3
    月6 日取回遭乙○○留置之車號L9-6265 號自用小客車，此
    節亦有車輛歸還書1 紙在卷可佐（見中檢94發查字第1608號
    卷第54頁）。由證人戊○○所述，其與被告庚○○前往三峽
    山區「黃館主」住處，乃因其女兒名下車輛遭乙○○扣留，
    若非被告庚○○已與被告乙○○達成以300 萬元清償全數債
    務之協議，被告乙○○焉有讓被告庚○○取走車輛之理？顯
    見被告庚○○辯稱係前往「黃館主」住處看車乙節，並非無
    稽。
  (二)其次，證人即告訴人辛○○雖一再指稱在「黃館主」住處與
    庚○○夫婦對帳，沒有多久發生爭吵，後來聽到槍響等語；
    並於本院審理中具結證稱：「我在三峽黃館主住處聽到二聲
    槍聲，庚○○有說很痛，他當天穿長褲，中彈時血就噴出來
    ，庚○○的上半身正面有血跡，我不知道是否有人將庚○○
    送醫，他們叫我先走」等語（見本院卷第117 頁）。惟其於
    本院審理中亦證稱：「我看到己○○的小弟拿槍指著庚○○
    的小腿」等語（見本院卷第113 頁正面）、「我認為他們是
    用空包彈來欺騙，那時確實有流血，我也不知道是真的血還
    是假的血」等語（見本院卷第113 頁背面）。然證人辛○○
    前於94年6 月2 日偵訊中係指稱：「聽到二聲槍聲及聽到庚○○說很痛，當時我沒有看到庚○○受傷，現場我也不確定
    是否是庚○○被打到，然後我與己○○、甲○○先回到板橋
    文化路的咖啡館」等語（見中檢94發查字第1608號卷第64頁
    ）；復於94年11月4 日偵訊中指稱：「對帳時庚○○說沒有
    欠我們那麼多錢，我說有法院的文件，因為庚○○很不客氣
    ，己○○的小弟就對庚○○開槍，乙○○叫我先離開，說給
    他們處理就好，我就載甲○○、己○○及他二個小弟先離開
    ，回去板橋咖啡廳那裡」等語（見中檢94年他字第1463號卷
    第21頁）。再對照告訴人辛○○於94年3 月14日向臺灣板橋
    地方法院檢察署提出告訴時所指述情節：「今年3 月3 日我
    前妻丙○○委託我去討債，我又委託德倫公司之王經理（即
    乙○○），是王經理與我接洽的，當天王經理帶我去樹林保
    安街2 段122 號某ＫＴＶ，他們再帶我去臺中找丙○○，之
    後要丙○○簽下債務清償證明書，丙○○有在證明書上簽名
    ，內容是以100 萬元和解，但實際上丙○○債權有2000多萬
    元，且王經理向對方拿了300 萬元，證明書上只有寫100 萬
    元，這100 萬元我們也沒有拿到，所以我認為王經理詐欺」
    等語（見丁○94年發查字第1003號卷第3 頁）。倘告訴人辛○○認被告己○○、庚○○與被告乙○○共同以假槍擊事件
    騙取其與丙○○簽署債務清償證明書，何以未於第一次向板
    橋地檢署申告犯罪事實時，即為此等指述，反僅指述被告乙○○詐欺云云？是告訴人辛○○指稱被告己○○、庚○○與
    被告乙○○共同詐欺云云，已非全然可信。況告訴人辛○○
    前於偵查中亦從未指稱有見到被告庚○○身上流血，僅於本
    院審理時始指稱有見到被告庚○○身上有血跡；甚且於本院
    97年易字第2513號案件審理中，證人辛○○亦僅具結證稱：
    「我們到山上後，他們說要跟乙○○對帳，沒有三分鐘就吵
    起來，己○○的小弟就開槍，有人受傷，開槍事情發生後，
    我就回到板橋咖啡廳，沒多就乙○○就到了，己○○把我交
    給乙○○，己○○他們就走了」（見本院97年易字第2513
    號卷第92頁）。則告訴人辛○○於本院審理中指述見到被告
    庚○○上半身正面有血跡乙節，顯屬有疑。更不能以此推論
    被告庚○○夥同被告己○○、乙○○欲以假槍擊事件騙取告
    訴人辛○○、丙○○簽署債權清償證明書。
  (三)再者，證人甲○○於偵查中亦曾具結證稱：「我跟辛○○、
    庚○○都是朋友，我透過朋友將己○○介紹給辛○○，庚○○與辛○○間債務很多年算不清，．．．案發當天，辛○○
    邀我北上，說我介紹己○○不能半途而廢，到達板橋時約下
    午1 點多，我跟辛○○、己○○及二個不知名的人一起吃飯
    ，其間乙○○有打電話給己○○或辛○○其中一人，要我們
    快點過去黃館主那邊，我在出發前有跟辛○○說，大家都是
    好朋友，等一下他要下車去跟庚○○講，我就在車上等，不
    要跟庚○○見面。後來大家到王經理那裡會合，王經理帶我
    們到黃館主那裡，到了以後我堅持在車上等。跟我同車的辛○○、己○○及己○○的二名小弟就進去。．．．他們進去
    約4 到5 分鐘後，我在車內隔著關閉的車窗玻璃有聽到二聲
    類似『ㄅㄧㄤˋ』的聲音，接著辛○○、己○○及二名小弟
    就走出來上車，不是用跑的，戊○○也有出來，看她的樣子
    像是在罵，但隔著玻璃聽不到她在罵什麼．．．辛○○就開
    車到板橋我們吃中飯的咖啡廳」等語（見95偵字第16590 號
    卷第14頁）。由證人甲○○上開證言，倘當時被告庚○○確
    有流血，則戊○○為被告庚○○之配偶，焉有置受傷之配偶
    不顧而走出叫罵？再對照證人辛○○於本院審理中具結證稱
    ：「己○○及同行二名小弟是跟我一起進去三峽山區黃館主
    住處，甲○○也有看到，那二名小弟是與己○○一起，是己○○帶他們來的。後來己○○跟我一起離開三峽黃館主住處
    後，就一起回到板橋文化路的咖啡廳，沒有前往樹林ＫＴＶ
    」等語（見本院卷第115 頁）；及證人及德倫公司員工周孫
    成於偵查中具結所證：「我到樹林唱歌的地方才又看到鍾文
    興（即辛○○）跟他一位朋友，他們比我先到，我到之後還
    有跟他們一起唱歌，當時己○○不在場」等語（見丁○95年
    偵字第16590 號卷第51頁）以觀，倘被告己○○係與被告庚○○共同謀議製造假槍擊案欲詐騙辛○○，則被告己○○焉
    有偕二名疑似開槍之小弟與告訴人辛○○從容搭車離去之理
    ？由此可見，告訴人辛○○固於三峽山區「黃館主」住處聽
    聞類似『ㄅㄧㄤˋ』的聲音，然該聲響是否確為槍聲，實有
    疑問。
  (四)此外，告訴人辛○○係前往樹林保安街之ＫＴＶ後，經被告
    乙○○恐嚇如不解決不能離去，始向告訴人丙○○求救，已
    認定如前述。倘被告乙○○欲與被告己○○、庚○○以槍擊
    事件詐騙告訴人辛○○，則於告訴人辛○○偕甲○○、己○○及二名不詳男子返回板橋文化路咖啡館之際，告訴人辛○○即應已陷於錯誤而當場書立清償證明書交付予乙○○，而
    無再與甲○○二人前往樹林保安街ＫＴＶ與被告乙○○協商
    之必要。況且，被告庚○○、己○○當時亦均未前往該ＫＴ
    Ｖ，更不能證明被告己○○、庚○○與被告乙○○間就恐嚇
    取財等犯行有何犯意聯絡及行為分擔。綜上所述，既然不能
    證明被告己○○與二名不詳男子佯裝開槍或製造槍響，復無
    法證明被告庚○○當時佯裝中槍流血，自不能認告訴人辛○○、丙○○係因此陷於錯誤而同意交付清償證明書。依照前
    開說明，既然不能證明此部分犯罪，自應為被告己○○、庚○○無罪之諭知。
據上論斷，應依刑事訴訟法第299 條第1 項前段、第300 條、第
301 條第1 項前段，刑法第2 條第1 項前段、修正前刑法第346
條第1 項、第305 條、第55條後段，廢止前罰金罰鍰提高標準條
例第1 條前段，中華民國九十六年罪犯減刑條例第2 條第1 項第
3款 、第7 條，判決如主文。
本案經檢察官王家春到庭執行職務。
中    華    民    國    99    年    6     月    3     日
                  刑事第十八庭  審判長法  官  汪怡君
                                      法  官  楊仲農
                                      法  官  楊筑婷
上列正本證明與原本無異。
如不服本判決，應於判決送達後10日內敘明上訴理由，向本院提
出上訴狀 (應附繕本) ，上訴於臺灣高等法院。其未敘述上訴理
由者，應於上訴期間屆滿後20日內向本院補提理由書「切勿逕送
上級法院」。
                                      書記官  田世杰
中    華    民    國    99    年    6     月    3     日
附錄本案論罪科刑法條全文：
中華民國刑法第346條
意圖為自己或第三人不法之所有，以恐嚇使人將本人或第三人之
物交付者，處六月以上五年以下有期徒刑，得併科一千元以下罰
金。
以前項方法得財產上不法之利益，或使第三人得之者，亦同。
前二項之未遂犯罰之。

司法院資訊處製作；財團法人民間司法改革基金會備份。
